【裁判字號】    98,醫訴,5
【裁判日期】    981113
【裁判案由】    違反醫師法
【裁判全文】
臺灣高雄地方法院刑事判決               98年度醫訴字第5號
公  訴  人  臺灣高雄地方法院檢察署檢察官
被      告  丁○○
選任辯護人  程高雄律師
上列被告因違反醫師法案件，經檢察官提起公訴（97年度偵字第
23201 號），本院判決如下：
    主  文
丁○○共同犯醫師法第二十八條前段之非法執行醫療業務罪，累
犯，處有期徒刑壹年，減為有期徒刑陸月，如易科罰金，以銀元
參佰元即新臺幣玖佰元折算壹日。
    事  實
一、丁○○前因違反動產擔保交易法案件，經本院以93年度簡字
    第962 號判處有期徒刑3 月確定，於民國93年9 月29日易科
    罰金執行完畢。詎其未知警惕，復經營高雄市○○區○○路
    379 號（含覺民路2 號）1 至4 樓之「再生診所」，以治療
    戒除藥物濫用成癮者（下稱戒毒治療）為主要診療業務。因
    其自身不具醫師資格，乃每月支付開業執照費新臺幣（下同
    ）35,000元及薪資35,000元，聘僱具有醫師資格之甲○○（
    民國○ 年○○月○○日生，於案發時已86歲，所犯行使業務登載
    不實文書部分業經另案判決確定；業務過失致人於死部分經
    檢察官不另為不起訴處分）擔任再生診所之名義負責人及唯
    一醫師，其他受僱人員則均未取得合法醫師資格。丁○○為
    使再生診所於甲○○休假時仍可新收就診病患，竟與其所僱
    再生診所某一未取得合法醫師資格之不詳姓名成年男性員工
    ，共同基於非法執行醫療業務之犯意聯絡，推由該員工於94
    年6 月25日（星期六）下午3 、4 時許，甲○○休假而未至
    診所看診時，擅自為前來住院接受戒毒治療之張良全（化名
    「張全仁」就診）診斷並注射不詳藥物，而非法執行醫療業
    務。嗣張良全於翌（26）日凌晨0 時30分許，突然發生身體
    不適，經轉診高雄長庚紀念醫院急救後，延至94年6 月27日
    下午3 時51分不治死亡。經甲○○於另案偵查中向檢察官告
    發，始查悉上情。
二、案經甲○○告發由臺灣高雄地方法院檢察署檢察官偵查起訴
    。
    理  由
一、證據能力之判斷─
(一)按被告以外之人於審判中死亡者，其於檢察事務官、司法警
    察官或司法警察調查中所為之陳述，經證明具有可信之特別
    情況，且為證明犯罪事實之存否所必要者，得為證據，刑事
    訴訟法第159 條之3 第1 款定有明文。本件證人即被害人張
    良全之母張乙○○於本案審判前，已於98年2 月4 日死亡，
    有戶籍查詢資料1 份附卷可稽（見本院醫訴卷第42頁）。其
    生前於另案偵查中向檢察官所為之陳述，業經具結以擔保其
    陳述之真實性，且係因另案被告甲○○涉嫌業務過失致死案
    件而受訊問，對於被告丁○○涉嫌違反醫師法部分尚無所悉
    ，並無對於被告涉案部分為虛偽陳述之必要，依其陳述之客
    觀環境及條件，並無顯不可信之情形，又因其於審判前死亡
    ，客觀上已無從傳喚到庭受詰問，自應類推適用上開刑事訴
    訟法第159 條之3 第1 款之規定，認其生前於另案偵查中所
    為之陳述，具有證據能力。
(二)證人即另案被告甲○○於本案偵查中向檢察官所為之陳述，
    及證人即被害人張良全之姊夫丙○○於另案及本案偵查中向
    檢察官所為之陳述，俱已具結以擔保其陳述之真實性，其後
    均於本院審理中到庭作證，已給予被告對質詰問之機會，均
    未表示偵查中檢察官有何不當訊問之情形，而無顯不可信之
    情況，依刑事訴訟法第159 條之1 第2 項之規定，均有證據
    能力。
(三)次按刑事訴訟法第158 條之3 規定：「證人、鑑定人依法應
    具結而未具結者，其證言或鑑定意見，不得作為證據。」所
    謂「依法應具結而未具結者」，係指檢察官或法官依刑事訴
    訟法第175 條之規定，以證人身分傳喚被告以外之人到庭作
    證，或雖非以證人身分傳喚到庭，而於訊問調查過程中，轉
    換成證人身分為調查時，此時其等供述之身分為證人，則檢
    察官、法官自應依同法第186 條有關具結之規定，命證人供
    前或供後具結，其陳述始符合第158 條之3 之規定，而有證
    據能力。若檢察官或法官非以證人身分而傳喚被告以外之人
    （如告訴人、被害人、另案被告）到庭訊問時，因其非立於
    證人之地位而為陳述，即與「依法應具結」之要件不合，不
    生應命具結之問題（最高法院98年度臺上字第6365號判決意
    旨參照）。本件另案被告甲○○於另案偵查中向檢察官所為
    之陳述，係以被告而非證人身分而受訊問，自無應命具結之
    問題。且其後已於本院審理中到庭具結而為陳述，並接受被
    告及辯護人之反對詰問，踐行合法之調查程序，依刑事訴訟
    法第159 條之1 第2 項之規定，其上開非以證人身分而在檢
    察官面前未經具結之供述，即非不得採為判斷之基礎。
(四)至於本判決所引用其他據以認定事實之各項證據，關於傳聞
    證據部分，除符合刑事訴訟法第159 條之1 至第159 條之4
    傳聞例外之規定，本有證據能力外，其餘均經被告於本院審
    理中表示對於證據能力並不爭執（見本院審醫訴卷第31之1
    頁），或於本院調查證據時，檢察官、被告及辯護人已知屬
    於傳聞證據，而未於言詞辯論終結前聲明異議，本院審酌各
    該證據作成時之情況，認作為證據俱屬適當，依同法第159
    條之5 之規定，均有證據能力，合先敘明。
二、認定事實所憑證據及被告之辯解─
    訊據被告丁○○於本院審理中，矢口否認有何違反醫師法犯
    行，辯稱：伊僅係再生診所之投資人，該診所之一切診療業
    務均由負責醫師甲○○全權負責，伊未聘僱不具醫師資格之
    人執行醫療業務，且對於張良全就診時究由何人診斷及注射
    藥物等均不知情云云。經查：
(一)本件址設高雄市○○區○○路379 號（含覺民路2 號）1 至
    4 樓之「再生診所」，係由不具醫師資格之被告丁○○出資
    開設，診所內所有財務均由被告負責管理，每月並支付開業
    執照費及薪資各35,000元，聘僱具有醫師資格之甲○○擔任
    再生診所之登記負責人及唯一醫師，另由被告聘僱其他不具
    醫師資格之人擔任行政人員，以戒毒治療作為該診所主要之
    診療業務，每次療程為住院5 日，收取2 至3 萬元之費用等
    情，業據被告於本院審理時坦認不諱（見本院審醫訴卷第30
    之1 頁），且經另案被告甲○○於另案偵查中供稱：「伊大
    約6 年前開始在再生診所當醫生，是丁○○僱請伊的，薪水
    從每月3 萬5 千元至4 萬元，逐年漲到6 萬5 千元至7 萬元
    。再生診所只有伊一個醫生，行政上的事務都是丁○○處理
    的」等語（見臺灣高雄地方法院檢察署96年度偵續字第194
    號卷〈下稱偵三卷〉第37頁），及於本院審理時證稱：「伊
    係黃銀聘請之掛名醫師」等語明確（本院醫訴卷第125 頁）
    ，復據證人即再生診所職員林進明於另案偵查中證稱：「再
    生診所是戒毒診所，病人來住5 天就離開，流動性很高」、
    「再生診所內有廣告看板，上面丁○○是列總裁」等語（見
    偵三卷第50、51頁）；職員鍾金玉於另案偵查中證稱：「丁○○是再生診所老闆」、「再生診所只有甲○○一位醫師」
    等語（見偵三卷第53頁）；職員戊○○於本院審理中證稱：
    「伊只知丁○○是再生診所的老闆、股東之類」、「再生診
    所一般收戒毒的病患較多，伊沒聽說過其他的。一般是住院
    5 天，費用2 至3 萬元」等語明確（見本院醫訴卷第140 、
    141 頁）。並有行政院衛生署98年8 月17日衛署醫字第0980
    022338號函1 份、再生診所開業執照影本、聘僱合約書影本
    各2 份在卷可稽（見本院醫訴卷第110 頁、臺灣高雄地方法
    院檢察署97年度偵字第23201 號卷〈下稱偵四卷〉第17頁、
    本院審醫訴卷第37頁、臺灣高雄地方法院檢察署96年度偵字
    第697 號卷〈下稱偵二卷〉第23、24頁）。而被害人張良全
    （化名「張全仁」就診）由其母張乙○○陪同，於94年6 月
    25日（星期六）下午3 、4 時許，至再生診所住院接受戒毒
    治療，嗣於同年6 月26日凌晨0 時30分許，突然發生身體不
    適，經轉診高雄長庚紀念醫院急救後，延至同年月27日下午
    3 時51分不治死亡等情，有再生診所診療紀錄影本2 份、管
    制藥品專用處方箋1 份（見相驗卷第56-58 頁）、高雄長庚
    紀念醫院診斷證明書、病歷影本各1 份（見相驗卷第8 、27
    - 51頁）、臺灣高雄地方法院檢察署相驗筆錄、驗斷書、相
    驗屍體證明書、法務部法醫研究所（死因）鑑定書影本各1
    份（見相驗卷第11-20 頁、第60-66 頁、第86頁），及中華
    民國94年政府行政機關辦公日曆表1 份在卷可稽（見本院醫
    訴卷第218 頁），上開部分事實已堪認定。
(二)證人即被害人張良全之母張乙○○於另案偵查中證稱：因張
    良全之前有吸毒習慣，所以要戒毒，伊於94年6 月25日下午
    3 時許，陪張良全到再生診所治療，當時是一個40幾歲的男
    醫生及一個女護士在那邊，後來伊女婿丙○○拿錢過來付醫
    藥費，伊與丙○○都看見診所那個40幾歲的男醫生幫張良全
    在2 樓打針，而且有打點滴，之後伊與丙○○於下午4 點多
    離開。伊確定當時幫伊兒子看病的醫師是一位40幾歲的醫生
    ，不是甲○○。打針時有護士在旁邊，但伊確定不是由護士
    或甲○○打針的，打的是什麼藥劑伊不清楚。當時伊沒看到
    甲○○，直到張良全過世後，伊等去診所談的時候，甲○○
    醫師才出現等語（見臺灣高雄地方法院檢察署94年他字第55
    47號卷〈下稱偵一卷〉第71-72 頁、偵三卷第13、64-65 頁
    ）。證人即被害人張良全之姊夫丙○○於另案偵查、本案偵
    查及本院審理中均證稱：伊於當天3 、4 點左右，有拿錢去
    再生診所，伊進去後把錢交給張乙○○，因聽到診所的人來
    講說要打針，伊就跟著上2 樓，是一個護士來打針，但沒打
    完成，就換一個約5 、60歲中年人來幫張良全打針，有打完
    成，伊不知道來打針的那個男生實際年齡比伊大或小，只是
    認為看到的是中年人。伊當天在再生診所沒有看見甲○○，
    是張良全死亡後，為了一些問題到再生診所去才看到他等語
    （見偵三卷第72頁、偵四卷第41-42 頁、本院醫訴卷第180-
    181 頁）。證人張乙○○、丙○○二人上開證述情節，互核
    相符，堪予採信。參以另案被告甲○○係民國7 年12月24日
    出生，於案發當時已高齡86歲，且其容貌體態又無較同齡老
    人顯著年輕之情形，有戶籍查詢資料1 份及最近照片2 幀在
    卷可參（見本院醫訴卷第29、175 頁），證人張乙○○、丙○○自無誤認其為中年人之可能，益徵當時為被害人張良全
    看診及注射針劑之人，絕非另案被告甲○○，而係再生診所
    內另一中年男性員工無疑。況證人甲○○於本案偵查及本院
    審理中均證稱：伊每星期一至星期五都正常上班，約下午5
    、6 時下班回去，有時住在診所，星期六一定回家等語（偵
    四卷第22頁、本院醫訴卷第127 頁），而本件案發時間94年
    6 月25日為星期六，有上開中華民國94年政府行政機關辦公
    日曆表在卷可稽（見本院醫訴卷第218 頁），益徵證人張乙○○、丙○○證述較屬可採，案發當時另案被告甲○○確不
    在診所內無誤。證人鍾金玉、林進明、王宗民、戊○○等再
    生診所之職員於另案、本案偵查或本院審理中，證述當日甲○○醫師在診所看診云云，無非迴護被告之詞，均無可採。
(三)證人甲○○於本院審理中證稱：張良全於94年6 月25日至再
    生診所看診之情形，伊並未在場，全不知情，而係事後該診
    所院長丁○○告知伊，說是診所職員戊○○為張良全打針，
    因戊○○沒有醫師資格，伊有醫師證書，所以由伊代替。伊
    並非與丁○○共同經營再生診所，而係掛名醫師，受僱於院
    長丁○○，自89年起至95年才離開，丁○○每月開面額7 萬
    元支票付伊薪水。該診所之人事伊都不曉得，診所其他的人
    都由丁○○指揮。伊沒有實際替病人看診，都是丁○○聘請
    再生診所的成員看診。再生診所24小時都有丁○○聘僱之人
    員值班，看診沒有伊的事，都是丁○○僱請的人處理。伊有
    時住在診所裡，有時回家，星期六一定回家。伊不在診所時
    ，如果有病人來，也從來沒有叫伊回診所過。本件管制藥品
    專用處方箋係院長丁○○固定的處方箋，叫伊寫，伊照抄，
    關於管制藥品的申請、消耗、報表、統計，都是藥師他們處
    理的，用伊名義蓋章送出去。伊不管帳目，門診、住院收入
    伊都不知道等語（見本院醫訴卷第125-131 頁），核與其於
    另案偵查中之供述（見偵三卷第37-38 、83、89頁）、於本
    案偵查中所為證述（見偵四卷第21-22 頁）前後一致。至於
    另案被告甲○○於另案偵查中供稱當日係由伊為被害人張良
    全看診、注射云云，業據其於本案偵查及本院審理中證述係
    於被害人亡故後，因當時為被害人看診及注射之人不具醫師
    資格，始由掛名負責醫師之甲○○補填診療紀錄並出面承擔
    等語明確，且甲○○亦因行使業務登載不實文書（診療紀錄
    ），經本院於98年3 月23日以98年度審簡字第1342號判處拘
    役40日（減為20日）確定，有上開判決及臺灣高等法院被告
    前案紀錄表各1 份在卷可查（見本院醫訴卷第32之1 、46-
    49頁）。參以另案被告甲○○於本件案發時，已高齡86歲，
    且依其所書寫之診療紀錄觀之，已出現寫字時執筆之手顫抖
    情形，且於本院審理中，更出現重聽情形，分別有上開戶籍
    查詢資料、近照及診療紀錄可稽，並經各該偵查、審判筆錄
    所載明（見相驗卷第85頁、偵三卷第55頁、本院醫訴卷第29
    、128 、175 頁），顯已無法勝任看診甚至注射等醫療業務
    之執行，而被告丁○○明知此情，竟仍僅聘僱另案被告甲○○為再生診所唯一之醫師，而未改聘其他醫師或增聘醫師以
    協助已年老力衰之甲○○，顯不在意甲○○能否親自看診，
    或於甲○○休假而不在診所內時，應由何人看診，仍然24小
    時營業，衡情必有預備人員可隨時新收病患。證人甲○○證
    述其僅係掛名醫師，未實際看診，係由被告丁○○另聘人員
    看診等語，應堪採信。
(四)按醫師法第28條規定所稱醫療業務，係指以醫療行為為職業
    者而言。而所謂「醫療行為」，大抵分為診察、治療、處方
    及調劑等四步驟，著重於「醫治」或「治療」等直接涉及可
    使病情變化之行為者而言。從而凡以治療、矯正或預防人體
    疾病、傷害、殘缺為目的，進而為診察、診斷及治療；或基
    於診察、診斷結果，以治療為目的，所為的處分、用藥、施
    行手術或處置等行為的全部或一部的總稱（最高法院85年臺
    上字第6052號判決參照）。是以治療為目的，所為看診、注
    射藥劑之行為，自屬醫師法第28條規定所稱醫療業務，應由
    醫師為之，如未取得合法醫師資格，自不得擅自執行上開醫
    療業務。本件雖因證人甲○○證稱其僅係聽聞丁○○告知當
    時為被害人張良全看診、注射藥劑之人係再生診所職員戊○○等語；而證人張乙○○已死亡而無從傳喚到庭指認、證人
    丙○○則於本院審理中證稱已不記憶當日所見之人是否為戊○○，而不足認定係由證人戊○○為被害人張良全看診或注
    射針劑。然證人張乙○○、丙○○一致指稱，當時係由再生
    診所內一名不詳姓名之中年男子，為被害人張良全看診或注
    射針劑，且於注射時復有再生診所內另名不詳姓名之護士在
    旁協助，顯見該不詳姓名之中年男子，必係被告所僱再生診
    所之職員，始有可能由再生診所之護士在旁協助。且該中年
    男子若非事前業經被告指示，必須於另案被告甲○○休假不
    在診所時，逕為執行看診及注射針劑等醫療業務，則其衡情
    當於被害人張良全上門求診時，立即通知甲○○返回診所看
    診，或請張良全改日再行就診，決不致於自身毫無利益之情
    形下，甘冒違反醫師之刑責，擅自新收病患張良全，並為其
    看診或注射藥劑。顯見上開受僱於被告之再生診所內姓名不
    詳之成年（中年）男性員工，確與被告共同基於非法執行醫
    療業務之犯意聯絡，推由該員工於甲○○因星期六休假而未
    至診所看診時，擅自為前來住院接受戒毒治療之張良全看診
    並注射不詳藥劑，而非法執行醫療業務甚明。
(五)綜上所述，本件事證明確，被告上開犯行已堪認定，應予依
    法論科。
三、論罪科刑之理由─
(一)按共同正犯，係共同實施犯罪行為之人，在共同意思範圍內
    ，各自分擔犯罪行為之一部，相互利用他人之行為，以達其
    犯罪之目的，其成立不以全體均參與實施犯罪構成要件之行
    為為要件；參與犯罪構成要件之行為者，固為共同正犯；以
    自己共同犯罪之意思，參與犯罪構成要件以外之行為，或以
    自己共同犯罪之意思，事前同謀，而由其中一部分人實行犯
    罪之行為者，亦均應認為共同正犯，使之對於全部行為所發
    生之結果，負其責任（最高法院92年台上字第2824號判例意
    旨參照）。本件被告丁○○雖未直接在場參與，惟其與所僱
    再生診所內不詳姓名之成年男性員工事前同謀，推由該未取
    得合法醫師資格之員工，擅自執行醫療業務，仍應認為共同
    正犯，使之對於全部行為所發生之結果負其責任。
(二)按行為後法律有變更，致發生新舊法比較適用者，除易刑處
    分係刑罰執行問題，及拘束人身自由之保安處分，因與罪刑
    無關，不必為綜合比較外，比較時應就罪刑有關之共犯、未
    遂犯、想像競合犯、牽連犯、連續犯、結合犯，以及累犯加
    重、自首減輕暨其他法定加減原因（如身分加減）與加減例
    等一切情形，綜其全部罪刑之結果而為比較，並予整體之適
    用，不能割裂而分別適用（最高法院98年度臺上字第4074號
    判決意旨參照）。本件被告行為後，刑法第28條、第41條第
    1 項之規定，均於94年2 月2 日經修正公布，並自95年7 月
    1 日施行。茲依刑法第2 條第1 項之規定及上開判決意旨，
    比較新舊法以決定應適用之法律：
  1.共同正犯部分：修正前刑法第28條規定：「二人以上共同實
    施犯罪之行為，皆為正犯」，修正後刑法第28條則規定：「
    二人以上共同實行犯罪之行為者，皆為正犯」。其中「實施
    」一語，涵蓋陰謀、預備、著手及實行之概念在內，其範圍
    較廣；而「實行」則著重於直接從事構成犯罪事實之行為，
    其範圍較狹，是修正後刑法共同正犯之範圍已有限縮。共同
    正犯之範圍既因此而有變動，自屬犯罪後法律有變更，非僅
    屬純文字修正（最高法院96年度臺上字第934 號判決意旨參
    照）。本件被告上開犯行，無論依新舊法之規定，均成立共
    同正犯，適用新法未較有利於被告。
  2.罰金刑之加重部分：修正前刑法第68條規定「拘役或罰金加
    減者，僅加減其最高度」；修正後刑法第67條規定「有期徒
    刑或罰金加減者，其最高度及最低度同加減之」。本件被告
    既因累犯（毋庸為新舊法比較，逕為適用修正後刑法第47條
    第1 項之規定，詳後述）而加重其刑，因修正前刑法第68條
    規定罰金最低度不予加重，較諸修正後刑法第67條規定最低
    度予加重之規定，修正前之規定顯較有利，以行為時即修正
    前之刑法第68條規定較有利於被告。
  3.綜上整體比較之結果，上開部分均以適用行為時之舊法於被
    告較為有利，爰依刑法第2 條第1 項前段之規定，分別適用
    行為時即修正前之刑法規定。
  4.至於易刑處分之規定：修正前刑法第41條第1 項前段規定「
    得以「（銀元）1 元以上3 元以下折算1 日，易科罰金」，
    並依廢止前罰金罰鍰提高標準條例第2 條之規定，就其原定
    數額提高100 倍，即以銀元300 元即新臺幣900 元折算1 日
    。修正後刑法第41條第1 項前段則規定「得以新臺幣1千 元
    、2 千元或3 千元折算1 日，易科罰金」，已就易科罰金折
    算標準予以提高。經比較新舊法之結果，新法未較有利於被
    告，應單獨適用修正前之舊法規定。
(三)核被告丁○○所為，係犯醫師法第28條前段之非法執行醫療
    業務罪。被告與其所僱上開再生診所內不詳姓名之成年男性
    員工之間，就上開犯行之實施，事前同謀，而推由該員工實
    行犯罪之行為，應依修正前刑法第28條之規定，論以共同正
    犯。又被告曾有如事實欄一所示犯罪科刑情形，有臺灣高等
    法院被告前案紀錄表1 份在卷可按（本院醫訴卷第214 頁）
    。其於受徒刑之執行完畢後，5 年以內故意再犯本件有期徒
    刑以上之罪，無論依修正前刑法第47條或修正後第47條第1
    項之規定，均構成累犯，即無有利或不利之情形，於裁判時
    無庸為新、舊法之比較，應適用現行有效之修正後規定論以
    累犯，並加重其刑（最高法院97年度第2 次刑事庭會議決議
    意旨參照）。爰審酌被告前有妨害自由、詐欺、違反動產擔
    保交易法、違反藥事法等前案紀錄，有上開前案紀錄表在卷
    可查，素行欠佳，為圖私利，與其所僱上開診所內未取得合
    法醫師資格之不詳姓名成年男性員工事前同謀，推由該員工
    擅自執行醫療業務之動機及手段，破壞政府對於專業資格頒
    授與認定，造成病患受有不正當醫療行為侵害之危險，且被
    害人張良全未及受合法醫師之診療，即於上開診所住院期間
    因身體不適，經轉診不治死亡，犯罪危害甚鉅，又始終否認
    犯行之犯罪後態度，及其智識程度、生活狀況等一切情狀，
    量處有期徒刑1 年，以示儆懲。
(四)又被告行為後，中華民國九十六年罪犯減刑條例業於96年7
    月4 日經總統華總一義字第09600083761 號令制定公布，並
    自同年7 月16日施行。被告本件犯罪時間為94年6 月25日，
    係在該條例第2 條第1 項所定減刑期限96年4 月24日以前，
    所犯罪名及宣告刑合於減刑條件，應依同條例第2 條第1 項
    第3 款之規定，減其刑期2 分之1 ，即減為有期徒刑6 月，
    並依同條例第9 條、修正前刑法第41條第1 項前段、廢止前
    罰金罰鍰提高標準條例第2 條之規定，諭知以銀元300 元即
    新臺幣900 元之易科罰金折算標準。
據上論斷，應依刑事訴訟法第299 條第1 項前段，醫師法第28條
前段，刑法第11條前段、第2 條第1 項前段、第28條（修正前）
、第47條第1 項、第41條第1 項前段（修正前），中華民國九十
六年罪犯減刑條例第2 條第1 項第3 款、第7 條、第9 條，廢止
前罰金罰鍰提高標準條例第2 條，判決如主文。
本案經檢察官鄧怡君到庭執行職務。
中    華    民    國    98    年    11    月    13    日
                刑事第十六庭    審判長法  官  曾逸誠
                                      法  官  姚水文
                                      法  官  林柏壽
以上正本係照原本作成。
如不服本判決應於收受送達後十日內向本院提出上訴書狀，並應
敘述具體理由；其未敘述上訴理由者，應於上訴期間屆滿後二十
日內向本院補提理由書（均須按他造當事人之人數附繕本）「切
勿逕送上級法院」。
中    華    民    國    98    年    11    月    13    日
                                      書記官  洪嘉慧
附錄本案論罪科刑法條：
醫師法第28條
未取得合法醫師資格，擅自執行醫療業務者，處6 個月以上5 年
以下有期徒刑，得併科新臺幣30萬元以上150 萬元以下罰金，其
所使用之藥械沒收之。但合於下列情形之一者，不罰：
一、在中央主管機關認可之醫療機構，於醫師指導下實習之醫學
    院、校學生或畢業生。
二、在醫療機構於醫師指示下之護理人員、助產人員或其他醫事
    人員。
三、合於第11條第1 項但書規定。
四、臨時施行急救。


司法院資訊處製作；財團法人民間司法改革基金會備份。
